【裁判字號】    98,訴,223
【裁判日期】    980924
【裁判案由】    土地所有權移轉登記等
【裁判全文】
臺灣苗栗地方法院民事裁定               98年度訴字第223號
聲  請  人
即  原  告  甲○○
            己○○
共      同
訴訟代理人  曾子興律師
相  對  人  戊○○
上列當事人與被告乙○○、丙○○、丁○○間請求土地所有權移
轉登記事件，聲請人聲請追加相對人為原告，本院裁定如下：
    主  文
相對人應於本裁定送達後七日內就本院九十八年度訴字第二二三
號土地所有權移轉登記等事件追加為原告。
    理  由
一、按訴訟標的對於數人必須合一確定而應共同起訴，如其中一
    人或數人拒絕同為原告而無正當理由者，法院得依原告聲請
    ，以裁定命該未起訴之人於一定期間內追加為原告。逾期未
    追加者，視為已一同起訴。法院為前項裁定前，應使該未起
    訴之人有陳述意見之機會。民事訴訟法第56條之1 第1 項、
    第2 項分別定有明文。該條文新增理由謂：「訴訟標的對於
    數人必須合一確定而應共同起訴者，該數人必須一同起訴，
    否則當事人之適格即有欠缺，如其中一人或數人拒絕同為原
    告，將使他人無法以訴訟伸張或防衛其權利，自有未宜。爰
    於第1 項規定如拒絕同為原告而無正當理由者，法院得依原
    告之聲請，以裁定命該未起訴之人追加為原告，逾期未追加
    者，視為已一同起訴。至於拒絕同為原告是否無正當理由，
    則應由法院斟酌原告起訴是否為伸張或防衛其權利所必要等
    情形決定之」。復按繼承人有數人時，在分割遺產前，各繼
    承人對於遺產全部為公同共有，公同共有人之權利義務，依
    其公同關係所由規定之法律或契約定之。公同共有物之處分
    ，及其他之權利行使，應得公同共有人全體之同意。民法第
    1151條、第828 條定有明文，此項規定，依同法第831 條規
    定，於公同共有債權準用之。故繼承人因繼承而取得之遺產
    ，於受侵害時，其所生之損害賠償債權，乃公同共有債權。
    如由公同共有人即繼承人中之一人或數人就此項債權為訴訟
    上之請求時，自須得其他繼承人全體之同意，始能謂當事人
    適格無欠缺（最高法院77年度台上字第66號裁判要旨參照）
    。
二、本件聲請意旨略以：坐落苗栗縣後龍鎮○○○段32、33、34
    、34 -1 、35、38地號土地（下稱系爭32、33、34、34-1、
    35、38地號土地）、同鎮○○○段1472-1地號土地（下稱系
    爭1472-1地號土地）、同鎮○○○段517-46、517-75、517-
    373 、545 、545-10、2859地號土地（下稱系爭517-46、5
    17-75 、517-373 、545 、545-10、2859地號土地）原為訴
    外人即聲請人與相對人之父親吳銘源與訴外人即被告之父親
    吳萬順所共有。因囿於法令規定，並考慮稅捐費用等因素後
    ，吳萬順與吳銘源於民國51年鬮分家產協議（以下簡稱系爭
    鬮分家產協議）時約定：(1)系爭32、33、34、34-1、35、38
    、1472-1、517-46、2859 地 號土地，由雙方各取得應有部
    分2 分之1 ，但暫登記於吳萬順名下；(2)系爭545 、545-10
    地號土地由雙方各取得2 分之1 ，但由吳萬順登記取得10分
    之6 ，由吳銘源登記取得10分之4 ；(3)系爭517- 75 、517-
    373 地號土地由吳銘源所有，但暫登記於吳萬順名下。惟吳
    萬順於73年11月13日竟將系爭2859地號土地出售予訴外人祥
    隆實業有限公司，並於74年1 月15日完成所有移轉登記。嗣
    吳萬順於87年間死亡後，由被告等人繼承，被告丙○○登記
    取得系爭32、33、34、34-1、35、38、1472-1、517-46地號
    土地全部，系爭517-75、517-373 地號土地則由被告乙○○
    、丙○○、丁○○各登記取得應有部分3 分之1 ，系爭545
    、545-10地號土地應有部分200 分之10贈與予訴外人蘇平後
    ，由被告乙○○、丙○○、丁○○各登記取得60分之11。聲
    請人與相對人之父親吳銘源於58年死亡後，經繼承人協議由
    聲請人與相對人繼承系爭鬮分家產協議之權利，且此部分權
    利未經分割，為聲請人與相對人所公同共有，原得本於繼承
    人之地位，請求被告履行系爭鬮分家產協議之約定，惟因上
    開系爭鬮分家產協議之權利為聲請人與相對人因繼承而公同
    共有，聲請人及相對人必須合一確定而應共同起訴，然相對
    人無正當理由拒絕同為原告。爰聲請命該未起訴之相對人追
    加為原告等語。
三、查本件訴訟之訴訟標的係聲請人與相對人因繼承而公同共有
    ，有合一確定及共同起訴之必要等情，業據聲請人提出吳銘
    源之繼承系統表、相關戶籍謄本、證明書等件附卷可參。又
    聲請人依系爭鬮分家產協議之約定提起本件訴訟，自堪認係
    為伸張、防衛渠等因繼承所取得之權利。而相對人經本院依
    民事訴訟法第56條之1 第2 項規定，通知其應於10日內具狀
    陳述拒絕與聲請人一同提起本件訴訟而為原告之理由，該通
    知已於98年8 月26日送達相對人，有送達證書附卷可憑，惟
    相對人迄仍未表示意見，自應認其無正當理由拒絕同為原告
    。是聲請人聲請追加相對人為本件訴訟之共同原告，經核尚
    無不合，應予准許，並酌定追加為原告之期間，如主文所示
    。
四、依民事訴訟法第56條之1第1項，裁定如主文。
中    華    民    國    98    年    9     月    24    日
                  民事庭法  官  王萬金
以上正本係照原本作成。
如不服本裁定應於送達後10日內向本院提出抗告狀，並繳納抗告
費新臺幣1,000元。
                        書記官  劉碧雯
中    華    民    國    98    年    9     月    24    日

司法院資訊處製作；財團法人民間司法改革基金會備份。
